ACORDAO-COMPLETO-2468521

ACÓRDÃO 802/2021 ATA 11/2021 - PLENÁRIO

VISTOS, relatados e discutidos estes autos que cuidam de Denúncia sobre possíveis irregularidades ocorridas no Instituto de Pesos e Medidas do Estado do Amazonas (Ipem/AM) .
ACORDAM os Ministros do Tribunal de Contas da União, reunidos em Sessão Plenária, diante das razões expostas pelo Relator, em:
9.1. não conhecer a presente documentação como Denúncia por não atender os requisitos de admissibilidade previstos no art. 235 do Regimento Interno do TCU, e no art. 103, § 1º, da Resolução - TCU 259/2014; 
9.2. com fundamento no parágrafo único do art. 235 do Regimento Interno do TCU e no art. 105 da Resolução - TCU 259/2014, arquivar o presente processo;
9.3. dar ciência sobre o presente Acórdão ao denunciante, destacando que o relatório e o voto que o fundamentam podem ser acessados por meio do endereço eletrônico www.tcu.gov.br/acordaos.

Denúncia a respeito de possíveis irregularidades relacionadas à aplicação de recursos públicos federais repassados por meio de convênios de cooperação técnica e administrativa.

Instituto Nacional de Metrologia, Qualidade e Tecnologia.

3. Interessados/Responsáveis:
3.1. Interessado: Identidade preservada (art. 55, caput, da Lei n. 8.443/1992)
3.2. Responsável: Identidade preservada (art. 55, caput, da Lei n. 8.443/1992).

13.1. Ministros presentes: Ana Arraes (Presidente), Walton Alencar Rodrigues, Benjamin Zymler, Augusto Nardes, Aroldo Cedraz, Raimundo Carreiro (Relator), Bruno Dantas, Vital do Rêgo e Jorge Oliveira.
13.2. Ministros-Substitutos presentes: Marcos Bemquerer Costa, André Luís de Carvalho e Weder de Oliveira.

RAIMUNDO CARREIRO

Transcrevo a seguir, nos termos do art. 1º, § 3º, inciso I, da Lei nº 8.443/92, excerto da instrução lavrada no âmbito da Secretaria de Controle Externo do Desenvolvimento Econômico (peça 5) , cujas conclusões contaram com a anuência do corpo diretivo daquela unidade técnica (peças 6 e 7) .
Cuidam os autos de denúncia a respeito de possíveis irregularidades ocorridas no Instituto de Pesos e Medidas do Estado do Amazonas -Ipem/Am, vinculado ao Instituto Nacional de Metrologia, Qualidade e Tecnologia - Inmetro/AM, relacionadas à aplicação de recursos públicos federais repassados por meio de convênios de cooperação técnica e administrativa com o referido Instituto.
1.1	De conformidade com o site oficial - https://www4.inmetro.gov.br/acesso-a-informacao/ institucional, o Instituto Nacional de Metrologia, Qualidade e Tecnologia - Inmetro:
 (...) é uma autarquia federal, vinculada à Secretaria Especial de Produtividade, Emprego e Competitividade, do Ministério da Economia. O Instituto atua como Secretaria Executiva do Conselho Nacional de Metrologia, Normalização e Qualidade Industrial (Conmetro) , colegiado interministerial, que é o órgão normativo do Sistema Nacional de Metrologia, Normalização e Qualidade Industrial (Sinmetro) .
Objetivando integrar uma estrutura sistêmica articulada, o Sinmetro, o Conmetro e o Inmetro foram criados pela Lei 5.966, de 11 de dezembro de 1973, cabendo a este último substituir o então Instituto Nacional de Pesos e Medidas (INPM) e ampliar significativamente o seu raio de atuação a serviço da sociedade brasileira.
No âmbito de sua ampla missão institucional, o Inmetro objetiva fortalecer as empresas nacionais, aumentando sua produtividade por meio da adoção de mecanismos destinados à melhoria da qualidade e da segurança de produtos e serviços.
1.2	Enquanto o Instituto de Pesos e Medidas do Estado do Amazonas - Ipem-AM, de conformidade com o https://ipem.am.gov.br/institucional/quem-somos/:
 (...) é uma autarquia, criada pela Lei 2.299, de 13 de outubro de 1994, vinculada à Secretaria de Estado do Planejamento e Desenvolvimento Econômico, Ciência Tecnologia e Inovação  (Seplanct) , e órgão delegado do Instituto Nacional de Metrologia, Normalização, Qualidade e Tecnologia  (Inmetro) , por meio de convênio de cooperação técnica e administrativa, exercendo, em todo o Amazonas, a verificação metrológica de instrumentos de pesar e medir, no âmbito da metrologia legal e científica; a fiscalização de produtos e serviços na área da avaliação da conformidade, além de promover  pesquisas científicas aplicadas, em todo o Estado, através da Unidade Básica Fluvial de Fiscalização e Pesquisa do Instituto.
HISTÓRICO 
2. 	De conformidade com o denunciante, tomando por base denúncias recebidas no "Portal do Zacarias", foram verificadas as seguintes situações atípicas cometidas pelo denunciado - peça 1, p. 2:
	a) em decorrência da situação privilegiada ocupada na hierarquia do Inmetro (Ipem/AM) , o denunciado coagia funcionários responsáveis pela fiscalização da Autarquia, com o intuito de assegurar a liberação de produtos que não se enquadravam às normas e aos regulamentos técnicos vigentes, sem que houvesse as legítimas fiscalizações;
	b) acentua que " (...) entre o 2017 e 2020, o Representado solicitava determinada quantia em dinheiro das empresas fiscalizadas pelo IPEM/AM, para deixar de cumprir as fiscalizações e atestar a regularidade dos produtos de que estava incumbido fiscalizar"; e
	c) por último, salienta que, de conformidade com as denúncias recebidas " (...) os brinquedos apreendidos nas operações de fiscalização deflagrada pelo IPEM/AM, que deveriam ser destruídos e/ou inutilizados por apresentarem riscos à segurança das crianças, bem com por serem nocivos à saúde destas, eram, (...) novamente postas em circulação e em comercialização (...) ".	 
2.1		Assevera, ainda, que foram entregues documentos dando conta da existência de bens imóveis que totalizam R$ 1.676.774,12, em desacordo com a condição financeira do denunciado, tendo em vista que, de conformidade com consulta realizada no Portal da Transparência do Governo do Estado do Amazonas, pelo denunciante, o denunciado percebe remuneração líquida média da ordem de R$ 9.334,88, o que demonstra a existência de enriquecimento ilícito, haja vista a desproporcionalidade entre os bens adquiridos e a sua renda.
2.1.1	No intuito de comprovar a veracidade dos fatos elencados, o denunciante faz anexar aos autos a documentação constante da peça 1, p. 4-25, concernente aos bens imóveis de propriedade do denunciado. 
2.2	Com a finalidade de comprovar o alegado, o denunciante põe à disposição dos órgãos de fiscalização, uma ex-funcionária da autarquia, que, segundo consta, poderá ser acionada no endereço que menciona - peça 1, p. 2.
2.3	Em decorrência dos fatos elencados, o denunciante requer que os autos sejam recebidos com o propósito de apurar a responsabilidade do denunciado, cominando com a aplicação das sanções cabíveis em consonância com a legislação vigente, em decorrência do uso indevido de recursos públicos, ocasionando danos ao serviço público - peça 1, p. 3.
	EXAME DE ADMISSIBILIDADE
3. 	Registra-se que o denunciante possui legitimidade para denunciar irregularidades ou ilegalidades perante o Tribunal, consoante disposto no art. 234 do RI/TCU.
3.1 	No entanto, a denúncia não preenche os requisitos de admissibilidade constantes nos arts. 235 do Regimento Interno do TCU e 103, § 1º da Resolução - TCU 259/2014, haja vista que a matéria não é de competência do Tribunal, porquanto trata de ocorrências concernentes a possível  atuação fraudulenta de funcionário do Ipem/AM, cujos resultados, supostamente, culminaram com a atuação deficitária da autarquia, e, ainda, com o possível enriquecimento ilícito do denunciado,  devendo, portanto, os autos serem arquivados, com encaminhamento de cópias dos autos ao Ipem/AM, ao Inmetro, ao Tribunal de Contas do Estado do Amazonas e ao Ministério Público do Estado do Amazonas para as providências necessárias para apuração dos fatos, bem como do voto e acórdão que vier a ser proferido, para apuração dos indícios de irregularidades tratadas nos autos. 
3.1.1	De se dizer, portanto, como forma de reforçar, que a denúncia " (...) não preenche os requisitos de admissibilidade previstos no art. 235 do Regimento Interno deste Tribunal, já que, ou não desafiaria a competência do TCU, ou não estaria acompanhada dos necessários indícios sobre as supostas irregularidades", como constante, em caso análogo, no Acórdão 8907/2017-TCU-Segunda Câmara, da relatoria do Exmo. Sr. Ministro-Substituto André Luis de Carvalho, quando da apreciação do TC Processo 005.449/2017-0. 
INFORMAÇÕES ADICIONAIS
4.	No que diz respeito à admissibilidade, tem-se que tecer os seguintes comentários, considerando que o assunto não se encontra pacificado nesta Corte de Contas:
	a) não foram apresentados indícios suficientes e necessários para o acatamento da denúncia, haja vista que o denunciante se ateve, apenas, em fazer anexar aos autos certidões cartorárias dando conta da existência de imóveis de propriedade do denunciado; e
	b) sobre a matéria, admissibilidade dos feitos, tem-se que trazer à tona os seguintes acórdãos que tratam do assunto:
	I) Acórdão 3538/2016-TCU-Segunda Câmara, da relatoria do Exmo. Senhor Ministro Augusto Nardes, proferido no TC Processo 030.354/2013-7, quando em seu subitem 1.7.1 recomenda à Segecex que:
 (...) ao tratar do atendimento ao item 9.1 do Acórdão 3321/2013-TCU-Plenário, considere as características materiais dos termos ajustados pelo Inmetro junto aos órgãos executores, ciente de que o modelo de compartilhamento de receita, a partir da arrecadação decorrente da operação desenvolvida pelos "parceiros regionais" enquanto agentes delegados do Inmetro, caracteriza uma relação de pagamento, com o Instituto Nacional a remunerar o parceiro local pela prestação de serviços desempenhados no interesse do Inmetro, com consequências para a extensão do controle possível de ser desempenhado pelo Inmetro na gestão interna destes "parceiros regionais"
 	Ia) no corpo do processo em tela, o representante do Ministério Público junto a esta Corte de Contas, emitiu o seguinte parecer:
O Instituto Nacional de Metrologia, Normalização e Qualidade Industrial - Inmetro, autarquia federal vinculada ao Ministério do Desenvolvimento, Indústria e Comércio Exterior, tem uma estrutura montada de modo a transferir aos Estados a execução de suas competências legais, em especial as atividades de metrologia legal e avaliação da conformidade.  
 (...) 
7. Nesse modelo, os institutos de metrologia, órgãos da esfera administrativa estadual e municipal, integram a denominada Rede Brasileira de Metrologia Legal e Qualidade (RBMLQ) , em razão de convênios firmados com o Inmetro. A aludida rede constitui o braço executivo da Instituição em todo o território brasileiro, incumbindo-se das verificações e inspeções relativas aos instrumentos de medição, da fiscalização da conformidade dos produtos e do controle da exatidão das indicações quantitativas dos produtos pré-medidos, de acordo com a legislação em vigor.  
8. Portanto, os institutos estaduais de metrologia desempenham as atividades do INMETRO e geram as respectivas receitas, inclusive multas e taxas de serviços, que são recolhidas integralmente por meio de Guias de Recolhimento da União - GRU. Tais guias apresentam um código para cada unidade da federação, cujo objetivo é identificar os valores efetivamente recolhidos e a recolher por cada uma das unidades. Com esta metodologia o Inmetro tem uma estimativa da arrecadação e controla todas as receitas arrecadadas pelos estados.  
9. Em relação aos ajustes tratados nestes autos, conforme bem consignou a Unidade Técnica, cumpre observar o Convênio n.º 18/2005 dispôs em sua cláusula 5.1 (peça 1, p. 258) que a receita do ajuste seria composta (i) dos pagamentos efetuados em razão da execução das atividades, (ii) das multas impostas aos infratores e (iii) dos juros de mora e emolumentos devidos pelos inadimplentes. A cláusula 5.2, por sua vez, estabeleceu que o plano de aplicação do órgão executor estaria limitado ao intervalo entre 77 e 90% da receita total arrecadada pelo órgão delegado. Ademais, a aludida cláusula indicou que a cota de recursos pertencentes ao Inmetro seria da ordem de 20% dos recursos efetivamente arrecadados.  
10. Por outro lado, o Convênio n.º 20/2010, celebrado em 1.º/1/2010, destacou em sua cláusula 5.1 que a receita resultante da implementação das atividades delegadas sempre seria do Inmetro e acrescentou, na cláusula 5.1.1, que esta receita seria constituída também da remuneração devida em razão da execução das atividades delegadas (peça 22, p. 8-9) . Em complemento, a cláusula 5.2 do ajuste estabeleceu o teto de 90% das receitas efetivamente arrecadadas como limite para a execução das despesas previstas no plano de aplicação.  
11. Os aludidos dispositivos indicam claramente que há uma partição contratual de receitas entre o Inmetro e o Ipem/RN, o que faz crer que os recursos transferidos ao Ipem não se classificariam, após o repasse, como federais.  (grifamos)  
12. Para melhor compreender a natureza dos recursos recebidos pelo Ipem/RN, cumpre observar preliminarmente que, sob a estrita ótica do direito financeiro, as receitas geradas pelos convênios são integralmente da União (Inmetro) , haja vista que arrecadadas por meio de taxas instituídas pela Lei n.º 9.933/99 e arrecadadas por meio de Guias de Recolhimento da União - GRU. Sob essa ótica, os recursos utilizados pelo Ipem/RN seriam considerados federais e, portanto, estariam sujeitos à fiscalização do Inmetro e do TCU. 
13. Não obstante, a nosso sentir, a celebração dos convênios previstos no art. 4.º da Lei n.º 9.933/99 transmuda a natureza dos recursos repassados ao Ipem/RN, haja vista que (i) os aludidos ajustes preveem expressamente a partilha das receitas entre Inmetro e o órgão executor e (ii) as atividades delegadas, a rigor, são desempenhadas com recursos do próprio Ipem. (grifamos) 
14. Em relação à última assertiva, cumpre observar que o parágrafo único da cláusula segunda do Convênio n.º 18/2005 estabelece que o Inmetro deverá, em situações excepcionais, mediante consenso dos partícipes e desde que haja suficiente crédito orçamentário, antecipar receitas ao Órgão executor. Ademais, segundo o subitem 2.0 da cláusula 2.ª do Convênio n.º 20/2010, cabe ao Inmetro aprovar o plano de trabalho, o orçamento e o plano de aplicação anual do órgão executor, alocando os recursos necessários à consecução das atividades conveniadas, de acordo com o cumprimento das metas acordadas. 
15. Os aludidos dispositivos contratuais evidenciam que, em regra, o Ipem/RN executa as atividades delegadas e, a posteriori, recebe os recursos estipulados no plano de aplicação. Forçoso reconhecer, então, que o órgão estadual executa as atividades delegadas com recursos e pessoal próprios e, somente após a aferição das metas pactuadas, recebe a remuneração por tais atividades. Nesse sentido, os recursos repassados pelo Inmetro ao Ipem/RN constituem restituição por atividades delegadas desenvolvidas com recursos próprios e, uma vez transferidos, incorporam-se ao patrimônio do ente estatal. (grifamos) 
16. Haja vista que as atividades delegadas são executadas com recursos do próprio Ipem/RN, não há se falar em controle federal das atividades-meio do ente estadual. Não se está a dizer que é vedado ao Inmetro fiscalizar a atividade delegada mas, sim, que tal controle deve ser finalístico e limitar-se aos aspectos técnico e financeiro, de forma a garantir a qualidade na prestação dos serviços e a correta partição das receitas, deixando à margem da fiscalização as atividades administrativas inerentes ao funcionamento do órgão executor. Nesse sentido, os convênios em exame são similares aos contratos de concessão de serviço público para os quais não há previsão de o órgão titular do serviço verificar a regularidade das despesas do concessionário. (grifamos) 
	II) Acórdão 8907/2017-TCU-Segunda Câmara, proclamado quando da apreciação do TC Processo 005.449/2017-0, foram emitidas as seguintes considerações, dentre outros, para, ao final arquivar os autos:
	Considerando que o Instituto de Metrologia de Santa Catarina (Inmetro/SC) constitui-se em autarquia estadual e compõe a Rede Brasileira de Metrologia Legal e Qualidade do Inmetro - RBMLQ-1, tendo por finalidade administrar os recursos públicos federais repassados pelo Instituto Nacional de Metrologia, Qualidade e Tecnologia (Inmetro) por meio de convênios assinados na qualidade de órgão delegado; e
Considerando que a competência do TCU não alcança três dessas supostas irregularidades (contratações ou admissões sem a realização de concurso público, desvio de função e omissão na adoção de providências administrativas após a realização de greve pelos servidores no ano de 2014) , uma vez que, por figurar como autarquia estadual, o Inmetro/SC tem todo o seu quadro de pessoal vinculado ao Estado de Santa Catarina, com autonomia para administrar os seus recursos humanos, tanto no que concerne à dimensão financeira (criação de gratificações, estruturação remuneratória etc.) , quanto no que concerne à dimensão operacional (alocação de funções, definição de lotacionograma etc.) , devendo respeito e observância à legislação aplicável e, consequentemente, ao controle externo promovido pelo Tribunal de Contas do Estado de Santa Catarina. (grifamos) 
	III) Acórdão 1709/2016-TCU-Plenário, da relatoria do Exmo. Senhor Ministro-Substituto Marcos Bemquerer Costa, quando da apreciação do TC 010.595-0, em sua ementa, considera que:
 (...) em considerar prejudicado o exame do cumprimento das determinações contidas no subitem 9.2 do Acórdão 3321/2013-TCU-Plenário, uma vez que, conforme entendimento esposado por meio do Acórdão 3538/2016-TCU-Segunda Câmara, os recursos do Instituto de Pesos e Medidas do Estado do Rio Grande do Norte, obtidos por meio de pagamentos efetuados pelo Inmetro, com base nos Convênios ns. 18/2005 e 20/2010, a título de remuneração pelos serviços prestados, são de natureza estadual, e, assim, as despesas realizadas com tais recursos encontram-se fora da competência fiscalizatória do Instituto Nacional de Metrologia, Normalização e Qualidade Industrial e deste Tribunal, no que se refere às atividades-meio, sem prejuízo de apensar o presente processo, em definitivo, ao TC-Processo 028.954/2009-8 (Representação) , e encaminhar cópia desta deliberação e destes autos ao Tribunal de Contas do Estado do Rio Grande do Norte, para ciência, além de prestar a seguinte informação e fazer a determinação a seguir, de acordo com o parecer emitido pela Secex/RN (grifamos) ; e
IIIa) de conformidade com o item 1.8.2, do referido acórdão, é determinado: 
 (...) à Secex/RN que encaminhe ao Instituto de Previdência dos Servidores do Estado do Rio Grande do Norte, ao Tribunal de Contas do Estado do Rio Grande do Norte, ao Governo do Estado do Rio Grande do Norte, à Assembleia Legislativa do Rio Grande do Norte e ao Ministério Público do Estado do Rio Grande do Norte cópia da peça n. 168 destes autos, para que adotem as providências que entenderem necessárias à recuperação dos recursos.
CONCLUSÃO
5.	Considerando que na documentação acostada na peça inicial da denúncia inexistem o necessário elemento capaz de comprovar os possíveis indícios de irregularidade praticadas pelo funcionário do Ipem/AM; e
5.1	Considerando os fatos narrados, propõe-se não conhecer da presente denúncia, de conformidade com as disposições contidas nos arts. 235 do Regimento Interno do TCU, e 103, § 1º, da Resolução - TCU 259/2014; encaminhar cópias dos autos ao Instituto de Pesos e Medidas do Estado do Amazonas - Ipem/AM, ao Instituto Nacional de Metrologia, Qualidade e Tecnologia - Inmetro, ao Tribunal de Contas do Estado do Amazonas - TCE/AM e ao Ministério Público do Estado do Amazonas - MP/AM para as providências necessárias para apuração dos fatos, bem como do voto e acórdão que vier a ser proferido; e, arquivar os autos, em consonância com o constante dos arts. 235 do Regimento Interno do TCU e 105 da Resolução - TCU 259/2014, em conformidade com a proposta de encaminhamento a seguir. 
PROPOSTA DE ENCAMINHAMENTO
6.	Ante o exposto, propõe-se:
	a) não conhecer da presente documentação como denúncia por não atender os requisitos de admissibilidade previstos no art. 235 do Regimento Interno do TCU, e no art. 103, § 1º, da Resolução - TCU 259/2014;
	b) encaminhar cópias da deliberação e dos autos ao Instituto de Pesos e Medidas do Estado do Amazonas - Ipem/AM, ao Instituto Nacional de Metrologia, Qualidade e Tecnologia - Inmetro, ao Tribunal de Contas do Estado do Amazonas - TCE/AM e ao Ministério Público do Estado do Amazonas - MP/AM, para apuração dos possíveis indícios de irregularidades tratadas nos autos, e ao denunciante, destacando que o relatório e o voto que fundamentam a deliberação ora encaminhada podem ser acessados por meio do endereço eletrônico www.tcu.gov.br/acordaos; e
	c) arquivar o presente processo, com fundamento no parágrafo único do art. 235 do Regimento Interno do TCU e no art. 105 da Resolução - TCU 259/2014; e
É o Relatório.

não há

Não atuou.

DENÚNCIA. POSSÍVEL ENRIQUECIMENTO ILÍCITO DE AGENTE PÚBLICO. AUSÊNCIA DE INDÍCIOS CONCERNENTES À IRREGULARIDADE. NÃO CONHECIMENTO. ARQUIVAMENTO. CIÊNCIA AOS INTERESSADOS.

DENÚNCIA (DEN)

Secretaria de Controle Externo do Desenvolvimento Econômico (SecexDesen).

Em análise Denúncia em desfavor do Sr. Márcio Alexandre Oliveira Brito, Diretor-Presidente do Instituto de Pesos e Medidas do Estado do Amazonas (Ipem/AM) . O objeto da denúncia trata, em apertada síntese, do possível enriquecimento ilícito do agente público e de suposta coação de funcionários responsáveis pela fiscalização do Ipem/AM por parte do Diretor-Presidente do instituto, com a finalidade de que as fiscalizações atestassem a regularidade de produtos que não atenderiam às normas e regulamentos técnicos vigentes. 
2.	A Denúncia apresenta documentos sobre bens imóveis adquiridos pelo Diretor-Presidente do Ipem/AM que seriam incompatíveis com sua renda mensal, conforme consulta ao Portal da Transparência do Governo do Estado do Amazonas.
3.	O Inmetro atua em nível nacional de forma descentralizada, com delegação a institutos de metrologia e qualidade de atividades nas áreas de metrologia legal e avaliação da conformidade, constituindo-se a Rede Brasileira de Metrologia Legal e Qualidade - Inmetro (RBMLQ-I) . A RBMLQ-I é composta por 26 órgãos delegados, sendo 23 órgãos da estrutura dos governos estaduais, um órgão municipal e duas superintendências do Inmetro. 
4.	Por sua vez, o Ipem/AM é uma autarquia do Estado do Amazonas vinculada à Secretaria de Estado do Planejamento e Desenvolvimento Econômica, Ciência, Tecnologia e Inovação. Como parte integrante da RBMLQ-I, é responsável pela verificação metrológica de instrumentos de pesar e medir, no âmbito da metrologia legal e científica, e pela fiscalização de produtos e serviços na área da avaliação da conformidade, além de promover pesquisas científicas aplicadas, em todo o Estado, através da Unidade Básica Fluvial de Fiscalização e Pesquisa do Instituto.
5.	Com relação à competência do Tribunal para atuar em denúncias a respeito de atos de gestão dos institutos de pesos e medidas estaduais, cabe ressaltar que o assunto não é pacífico no âmbito do TCU. 
6.	Esse assunto está sendo discutido no bojo do TC-Processo 015.399/2019-2, de relatoria do Ministro-Subsitutuo Weder de Oliveira, ainda não apreciado, que trata de fiscalização com o objetivo de avaliar a atuação do Inmetro junto à RBMLQ-I. Em seu despacho à peça 161 daqueles autos, o Relator daqueles autos destaca: 
"6. Os recursos arrecadados pela RBMLQ-I têm como fato gerador a cobrança de taxas federais pelo exercício do poder de polícia administrativa da competência do Inmetro, instituídas pela Lei 9.933/1999. Nessa vertente, não há dúvida que as receitas arrecadadas pelos serviços prestados de metrologia legal e avaliação da conformidade dos produtos são recursos federais, quer sejam oriundos de atuação direta do Inmetro, ou de forma descentralizada pelos Ipems. 
7. Ocorre que os ajustes celebrados entre o Inmetro e os Ipems estabelecem cláusulas de repartições de obrigações e de receitas para execução dessas atividades, as quais, friso, são da competência da União. Na prática, há contraprestação financeira pelos serviços realizados ou ressarcimento do Inmetro às despesas incorridas nos Ipems, conforme planos de trabalhos e de aplicação pactuados.
[...]
18. Dado o grau de dependência dos Ipems e a natureza continuada das atividades a eles delegadas e desempenhadas em nome do Inmetro, os convênios de cooperação técnica, administrativa e financeira Inmetro/RBMQL-I têm se caracterizado como ajustes sui generis, pois não se amoldam à legislação sobre transferências da União a outros entes da federação.
[...]
22. A auditoria em questão abre uma oportunidade para que este Tribunal possa contribuir com os órgãos competentes na busca de soluções administrativas, jurídicas, orçamentárias e financeiras para fundamentar relação entre o Inmetro e os Ipems, sobretudo em relação às despesas de pessoal de servidores ou empregados públicos de outros entes da federação."
7.	Embora haja duas vertentes jurisprudenciais sobre a competência do TCU na atuação do controle das autarquias estaduais da RBMLQ-I, a presente Denúncia não está acompanhada de indícios concernentes à irregularidade, limitando-se a apresentar documentos de imóveis de propriedade do Diretor-Presidente do Ipem/AM, que, por si só, não são suficientes para comprovar o enriquecimento ilícito do agente público. 
8.	Dessa forma, acolho a proposta uníssona da unidade técnica no sentido de não conhecer a presente documentação como Denúncia por não atender os requisitos de admissibilidade previstos no art. 235 do Regimento Interno do TCU, e no art. 103, § 1º, da Resolução - TCU 259/2014;
9.	Ante o exposto, voto por que o Tribunal adote a minuta de acórdão que ora submeto à apreciação deste Colegiado.
TCU, Sala das Sessões Ministro Luciano Brandão Alves de Souza, em 7 de abril de 2021.
RAIMUNDO CARREIRO 
Relator